臺灣高等法院民事裁定  
110年度聲字第91號
聲  請  人  張憶如  
上列聲請人因與相對人中華電信股份有限公司間請求返還不當得
利事件，對於中華民國109年10月19日臺灣臺北地方法院109年度
救字第791號裁定，提起抗告（本院110年度抗字第183號），並
聲請訴訟救助，本院裁定如下：
      主  文
聲請駁回。
      理  由
一、按當事人無資力支出訴訟費用者，法院應依聲請，以裁定准
    予訴訟救助，但顯無勝訴之望者，不在此限，民事訴訟法第
    107條第1項定有明文。關於無資力支出訴訟費用之事由，應
    提出可使法院信其主張為真實並能即時調查之證據，以釋明
    之，此觀同法第109條第2項、第284條規定自明。又所謂無
    資力，係指窘於生活，且缺乏經濟信用者而言。法院調查聲
    請人是否無資力支出訴訟費用，專就聲請人提出之證據為之
    ，如聲請人並未提出證據，或依其提出之證據，未能信其無
    資力支出訴訟費用之主張為真實，即應將其聲請駁回，並無
    派員調查之必要（最高法院43年台抗字第152號裁判先例、1
    07年度台聲字第503號裁定意旨參照）。
二、本件聲請人因與相對人間請求返還不當得利事件，不服民國
    109年10月19日原法院109年度救字第791號駁回聲請之裁定
    （下稱系爭裁定），提起抗告，並聲請訴訟救助。惟查聲請
    人聲請訴訟救助，固提出108年度綜合所得稅各類所得資料
    清單、全國財產稅總歸戶財產查詢清單、因應疫情急難紓困
    方案核定通知書欲為釋明（原法院109年度救字第791號卷第
    11至15頁），惟抗告人所提綜合所得稅各類所得資料清單，
    僅能證明其當年度所得申報情形，與有無資力支出訴訟費用
    之認定非必相關；所提全國財產稅總歸戶查詢清單，係依各
    稅捐稽徵機關、監理機關提供之資料建檔，僅足釋明於稅捐
    機關、監理機關所列管徵收稅費之資產而已，尚無法據以推
    論已無其他可運用資金或經濟信用之來源，亦無從推知資力
    全貌。抗告人係65年7月生，現年44歲，正值壯年，並無證
    據可認為其無工作能力，自難認其缺乏籌措款項之信用技能
    或方法而無資力。又上開因應疫情急難紓困方案核定通知書
    ，及於本件聲請所提之108年5月申請急難救助經主管機關同
    意補助之函文，僅能佐證其曾提出紓困或急難救助申請經核
    定給予補助，亦與其資力無必然關係。此外，聲請人未再提
    出其他能即時調查之證據，以釋明其無資力支出訴訟費用之
    主張為真實，依上說明，本件訴訟救助聲請即不應准許，應
    予駁回。
三、據上論結，本件訴訟救助之聲請為無理由，爰裁定如主文。
中　　華　　民　　國　　110 　年　　2 　　月　　26　　日
                  民事第十九庭
                        審判長法  官  魏麗娟
                              法  官  潘進柳
                              法  官  張婷妮
正本係照原本作成。
如不服本裁定，應於收受送達後10日內向本院提出抗告狀，並應
繳納抗告費新臺幣１千元。
中　　華　　民　　國　　110 　年　　2 　　月　　26　　日

　　　　　　　　　　　　　    書記官  張英彥